【裁判字號】    99,監宣,91
【裁判日期】    991217
【裁判案由】    監護宣告
【裁判全文】
臺灣雲林地方法院民事裁定              99年度監宣字第91號
聲  請  人  張延池
相  對  人  張人權
上列聲請人聲請監護宣告事件，本院裁定如下：
    主    文
宣告張人權（男、民國○○年○○月○○日生、國民身分證統一編號：
Ｚ000000000號）為受輔助宣告之人。
選定張延池（男、民國○○年○○月○○日生、國民身分證統一編號：
Ｚ000000000號）為受輔助宣告人之輔助人。
聲請費用新臺幣壹仟元由受輔助宣告之人負擔。
    理    由
一、聲請意旨略以：聲請人張延池為相對人之父，相對人自民國
    （下同）95年07月06日起因患有精神分裂症，雖送醫診治但
    不見起色，近日甚且已因精神障礙或其他心智缺陷，致不能
    為意思表示或受意思表示，或不能辨識其意思表示之效果，
    爰依民法第14條第1 項、民事訴訟法第597 條第1 項之規定
    ，聲請對其為監護之宣告。若鈞院認相對人尚未達可為監護
    宣告之程度，則請依民法第14條第3 項、第15條之1 第1 項
    、民事訴訟法第624 條之3 之規定為輔助宣告等語。
二、按法院對於監護之聲請，認為未達民法第14條第1 項之程度
    者，得依民法第15條之1 第1 項之規定，為輔助之宣告，民
    法第14條第3 項定有明文；法院對於監護之聲請，認為未達
    民法第14條第1 項之程度，而有輔助宣告之原因者，得依職
    權以裁定變更為輔助宣告，亦為民事訴訟法第624 條之3 第
    1 項所明定。次按，對於因精神障礙或其他心智缺陷，致其
    為意思表示或受意思表示，或辨識其意思表示效果之能力，
    顯有不足者，法院得因本人、配偶、四親等內之親屬、最近
    一年有同居事實之其他親屬、檢察官、主管機關或社會福利
    機構之聲請，為輔助之宣告。受輔助宣告之人，應置輔助人
    ，民法第15條之1 第1 項、第1113條之1 第1 項亦定有明文
    。另依民法第1113條之1 第2 項準用同法第1111條之1 規定
    ，法院選定輔助人時，應依受輔助宣告之人之最佳利益，優
    先考量受輔助宣告之人之意見，審酌一切情狀，並注意下列
    事項：(一)受輔助宣告之人之身心狀態與生活及財產狀況。(二)
    受輔助宣告之人與其配偶、子女或其他共同生活之人間之情
    感狀況。(三)輔助人之職業、經歷、意見及其與受輔助宣告之
    人之利害關係。(四)法人為輔助人時，其事業之種類與內容，
    法人及其代表人與受輔助宣告之人之利害關係。
三、經查，聲請人上開主張，業據其提出戶籍謄本、親屬系統表
    、行政院國軍退除役官兵輔導委員會臺中榮民總醫院診斷證
    明書、重大傷病免自行部分負擔證明卡等件為證，且相對人
    經本院法官在鑑定人即臺中榮民總醫院醫師呂明憲前呼喚其
    姓名可正確回答，亦能配合法官相對應之詢問，然其經鑑定
    人呂明憲醫師鑑定稱：相對人於其31歲時開始來院精神科求
    診，持續就診迄今，由於相對人無病識感且服藥不規律，精
    神症狀起伏不定，且不時有口語威脅家人之情狀；而近幾年
    相對人會以其身體不適對配偶有虧欠為由，經常匯款予對方
    ，亦常申辦多支手機門號供自己或他人使用，致手機費用達
    萬元之多，復曾數次向銀行貸款，將款項無故分送他人，家
    人基於保護相對人，因而向法院提出監護宣告聲請；相對人
    經檢查結果，其在標準化智能測驗落在邊緣至中下程度的範
    圍內，與其在未發病前之學經歷相較之下，其之前應約在至
    少中等智能程度以上才是，故推論相對人智能有下降的情形
    。另相對人目前獨居、無病識感、現實感不佳、且有明顯可
    觀察之精神症狀（如妄想、不時傻笑等），亦對妄想之內容
    深信不疑，並對於金錢有不當使用之狀況，而評估相對人目
    前為意思表示及受意思表示、辨識其意思表示效果之能力明
    顯不足，已達輔助宣告之程度等語，有鑑定筆錄及精神鑑定
    報告書在卷可稽。本院審酌上情，認相對人非完全不能辨識
    其意思表示之效果，未達應受監護宣告之程度，惟其辨識能
    力顯有不足，從而，聲請人聲請監護宣告，尚屬有間，惟相
    對人仍有受輔助之必要，爰依職權以裁定為輔助之宣告。
四、次查，聲請人張延池為受輔助宣告人之父親，除配偶鄧氏耀
    、母親張林蜜外，其兄弟姊妹則有胞弟張人誠、大妹張美慧
    、二妹張文心，此有戶籍謄本及親屬系統表附卷可參。本院
    審酌上情，並考量相對人之妻目前居住於嘉義縣境，長期以
    來均未與相對人同住，業經相對人陳述在卷，受輔助宣告人
    日常起居多由聲請人協助照料，其實為負責照護受輔助宣告
    人之人，亦有意願擔任受輔助宣告人之輔助人，而相對人之
    母及弟妹亦具狀表示同意等情狀，認聲請人張延池應有輔助
    受輔助宣告人之能力，並適於任之，是由聲請人張延池任輔
    助人，符合受輔助宣告人張人權之最佳利益，爰依前揭規定
    ，選定聲請人張延池為受輔助宣告之人張人權之輔助人。
五、依民事訴訟法第608 條第1 項、第624 條之1 第3 項，裁定
    如主文。
中    華    民    國    99    年    12    月    17    日
                         家事法庭 法官  潘雅惠
正本係照原本作成。
如不服本裁定關於選定輔助人部分，應於送達後十日內向本院提
出抗告狀，並繳納抗告費新臺幣1,000 元；其餘關於宣告輔助之
部分，不得抗告。
中    華    民    國    99    年    12    月    17    日
                                書記官  陳美華

司法院資訊處製作；財團法人民間司法改革基金會備份。
